【裁判字號】    95,上易,339
【裁判日期】    950307
【裁判案由】    毒品危害防制條例
【裁判全文】
臺灣高等法院刑事判決                 95年度上易字第339號
上  訴  人  臺灣宜蘭地方法院檢察署檢察官
被      告  甲○○
上列上訴人因被告違反毒品危害防制條例案件，不服臺灣宜蘭地
方法院94年度易字第452 號，中華民國94年12月23日第一審判決
（起訴案號：臺灣宜蘭地方法院檢察署94年度毒偵字第1244號）
提起上訴，本院判決如下：
    主  文
上訴駁回。
    理  由
一、檢察官聲請簡易判決處刑意旨略以：被告甲○○前因施用毒
    品案件，經觀察、勒戒後，認無繼續施用毒品之傾向，由臺
    灣宜蘭地方法院檢察署檢察官於民國89年6 月28日以89年度
    毒偵緝字第192號為不起訴處分確定。復因施用第2級毒品安
    非他命案件，再由臺灣宜蘭地方法院檢察署檢察官提起公訴
    ，並經臺灣宜蘭地方法院於94年7 月25日以94年度宜簡字第
    164號判決判處有期徒刑3月，如易科罰金，以3百元折算1日
    確定（已於94年12月13日執行完畢）。詎其猶不知悔改，復
    於94年9 月14日20、21時許往前回溯96小時內某時，在某不
    詳地點施用第2級 毒品安非他命1次，迄94年9月14日17時10
    分許，始為警於宜蘭縣頭城鎮頭城國小前查獲，因認被告涉
    犯毒品危害防制條例第10條第2項施用第2級毒品罪嫌。
二、按起訴之程序違背規定者，法院應諭知不受理之判決，且得
    不經言詞辯論為之，刑事訴訟法第303條第1 款、第307條分
    別定有明文。次按犯毒品危害防制條例第10條施用第一、二
    級毒品罪者，檢察官應聲請法院裁定，令被告入勒戒處所觀
    察、勒戒，其期間不得逾二月；觀察、勒戒後，檢察官依據
    勒戒處所之陳報，認受觀察、勒戒人無繼續施用毒品傾向者
    ，應即釋放，並為不起訴之處分。認受觀察、勒戒人有繼續
    施用毒品傾向者，檢察官應聲請法院裁定，令入戒治處所強
    制戒治，其期間為六個月以上，至無繼續強制戒治之必要為
    止，但最長不得逾一年；依前項規定為觀察、勒戒執行完畢
    釋放後，五年後再犯第十條之罪者，適用本條前二項之規定
    ；觀察、勒戒或強制戒治執行完畢釋放後，五年內再犯第十
    條之罪者，檢察官應依法追訴，毒品危害防制條例第20條第
    1項、第2項、第3項、第23條第2項亦有明定。是依上開規定
    可知，犯施用第1、2級毒品罪之被告（指成年人），如係「
    未曾受過觀察勒戒處分者」，或係「受觀察勒戒或強制戒治
    執行完畢釋放後，5年後再犯者」，檢察官應依毒品危害防
    制條例第20條第1項規定聲請法院裁定，令被告入勒戒處所
    觀察勒戒，嗣再依觀察勒戒之結果，適用同條第2項之規定
    為不起訴處分或聲請法院裁定令被告入戒治處所強制戒治，
    倘若檢察官未踐行上開程序即逕行將被告提起公訴，其起訴
    之程序自屬違背規定，法院應依刑事訴訟法第303條第1款之
    規定，諭知不受理之判決。
三、經查，本件檢察官起訴認為被告有於94年9 月14日20、21時
    許往前回溯96小時內某時，施用第二級毒品安非他命1 次之
    犯行，惟被告前次因施用毒品案件，經臺灣宜蘭地方法院以
    89年度毒聲字第306 號裁定送觀察勒戒，經勒戒處所陳報認
    為被告並無繼續施用毒品之傾向後，已於89年6 月28日執行
    觀察勒戒完畢釋放，並由臺灣宜蘭地方法院檢察署檢察官於
    同日以89年度毒偵緝字第192 號為不起訴處分確定在案之事
    實，有本院被告前案紀錄表、刑案資料查註紀錄表、全國施
    用毒品案件紀錄表、法務部全國檢察官線上查詢刑案人犯在
    監所最新資料報表各1件在卷可稽。依此，可知本件檢察官
    起訴所指被告上開施用毒品犯行之犯罪時間，距被告前次觀
    察勒戒執行完畢釋放之時間，已逾5年，揆諸前開之說明，
    本件被告施用第2 級毒品之犯行，核與毒品危害防制條例第
    23條第2 項規定之情形不符，而應屬毒品危害防制條例第20
    條第3項所規定，應由檢察官依同條第1項聲請法院裁定送觀
    察勒戒，嗣再依觀察勒戒之結果，適用同條第2 項之規定為
    不起訴處分或聲請法院裁定送強制戒治之範疇。至於被告前
    因施用第2級毒品安非他命之犯行，於94年7月25日經臺灣宜
    蘭地方法院以94年度宜簡字第164號判決判處有期徒刑3月，
    如易科罰金，以3百元折算1日確定一案，因被告該次施用毒
    品之犯行係在其前次受觀察勒戒執行完畢釋放後，5年內再
    犯，依法毋庸觀察勒戒即應逕行起訴，與本件誠屬有異。從
    而，縱使本件被告再犯首揭檢察官所指之施用第2級毒品之
    罪，因其並非於前次觀察勒戒執行完畢釋放後，5年內再犯
    ，檢察官本應適用毒品危害防制條例第20條第3項、第1項、
    第2項之規定，進行觀察勒戒或強制戒治之程序，迺檢察官
    未察，逕依毒品危害防制條例第23條第2項之規定，將被告
    提起公訴，其起訴之程序自屬違背規定，揆諸前揭規定，應
    諭知不受理之判決。原審本此見解，依刑事訴訟法第第303
    條第1款、第307條規定，不經言詞辯論，諭知不受理之判決
  ，經核並無不合。
四、檢察官上訴意旨略以：觀諸行政院提案之修法理由，現行毒
    品危害防制條例施用毒品犯之刑事處遇程序，區分為「初犯
    」及「五年內再犯」，其區分「再犯」之時點為觀察勒戒、
    或強制戒治執行完畢後，若觀察勒戒、或強制戒治執行完畢
    後5年內均未再犯施用毒品犯行，表示前所實施觀察勒戒或
    強制戒治已足以遮斷其施用毒品之癮，為期自新及協助其斷
    除毒癮，對此5年後再犯者，明定仍適用「初犯」。本件被
    告甲○○既因施用毒品，經觀察、勒戒後，認無繼續施用毒
    品之傾向，由臺灣宜蘭地方法院檢察署檢察官以89年度毒偵
    緝字第192號為不起訴處分確定。復因施用第2級毒品安非他
    命案件，經臺灣宜蘭地方法院以94年度宜簡字第164號判決
    判處有期徒刑3月確定，則屬5年內再犯施用毒品犯行，被告
    又於94年9月14日20、21時許往前回溯96小時內某時犯本件
    犯行，揆諸前揭說明，自應由檢察官逕行起訴，原審認本件
    之起訴之程序違背規定，難謂妥適云云，指摘原判決不當。
    然依前述毒品危害防制條例第20條第3項、第23條第2項之文
    義解釋，5年起算點，應為觀察、勒戒或強制戒治執行完畢
    釋放之時（參照94年11月25日本院暨所屬法院座談會）。而
    如前所述，臺灣宜蘭地方法院94年度宜簡字第164號判決，
    所確定被告施用品之犯行，並未經觀察、勒戒或強制戒治程
    序，故5年之起算點，應為被告89年6月28日執行觀察勒戒完
    畢釋放之時，是被告本次犯行（94年9月14日），應屬於觀
    察、勒戒執行完畢釋放後5年後再犯，本件檢察官未依毒品
    危害防制條例第20條第1項規定聲請法院裁定，將被告送觀
    察、勒戒，逕將被告起訴，起訴程序於法自有未合。綜上，
    檢察官之上訴，為無理由，應予駁回，並不經言詞辯論為之
    。
據上論斷，應依刑事訴訟法第368條、第372條，判決如主文。
中    華    民    國    95    年    3     月    7     日
                  刑事第二十庭審判長法  官  尤豐彥
                                    法  官  張明松
                                    法  官  吳鴻章
以上正本證明與原本無異。
不得上訴。
                                    書記官  魏淑娟
中    華    民    國    95    年    3     月    8     日


司法院資訊處製作；財團法人民間司法改革基金會備份。
